---
title: "Primer Examen Parcial Estadistica Aplicada III"
author: "Mauricio Vazquez"
date: '2024-10-07'
output: html_document
---

***Repository link: https://github.com/MauricioVazquezM/Multivariate_Statistical_Course_Assignments_Fall2024***

```{r setup, include=FALSE}
knitr::opts_chunk$set(echo = TRUE, tidy = TRUE, fig.width=10)

# Libraries
library(MASS)  
library(ggplot2)
library(GGally)
library(mclust)
library(kableExtra)
```

<br>

### Pregunta 1: Utilice el WineData de la tarea.

***Inciso a) Divida los datos en un conjunto de entrenamiento y un conjunto de prueba. Use el conjunto de entrenamiento para construir un clasificador. Justifique su elección de ese clasificador en específico.***

```{r, include=FALSE}


```

<br>

***Inciso b) Evalúe dicho clasificador. Use al menos dos criterios. Explique sus resultados.***

```{r, include=FALSE}

```

<br>

***Inciso c) Utilice un gráfico para explicar lo que está haciendo el clasificador propuesto en el primer inciso. Explíquelo que se puede aprender con base a dicho gráfico.***

```{r, include=FALSE}

```

<br>

### Pregunta 2: los datos de diabetes de la tarea.

***Inciso a) Aplique al menos 3 métodos de clustering a los datos y explique en que difieren los resultados. ***

```{r, include=FALSE}

```

<br>

***Inciso b) ¿Cuántos clusters deben reportarse como resultado? Justifique su respuesta.***

```{r, include=FALSE}

```

<br>

***Inciso c) Explique qué decisiones subjetivas tuvo que tomar al hacer el análisis de clustering. Trate de justificar dichas decisiones.***

```{r, include=FALSE}

```

<br>


