---
title: 'Exploratory Data Analysis: Turtles Data'
author: "Mauricio Vazquez Moran (000191686)"
date: '2024-11-28'
output:
  pdf_document: default
  html_document: default
  word_document: default
---

***Link del repositorio de GitHub: https://github.com/MauricioVazquezM/Multivariate_Statistical_Course_Assignments_Fall2024***

```{r setup, include=FALSE}
knitr::opts_chunk$set(echo = TRUE, tidy = TRUE, fig.width=10)

# Libraries
library(MASS)  
library(ggplot2)
library(GGally)
library(mclust)
library(kableExtra)
library(FactoMineR)
library(knitr)
library(caret)
library(dplyr)
library(gridExtra)
library(reshape2) 
library(corrplot)
library(ggcorrplot)
```

```{r, echo=FALSE}
# Especifica la ruta al archivo
file_path <- "C:\\Users\\mauva\\OneDrive\\Documents\\ITAM\\9no Semestre\\METODOS MULTIVARIADOS\\REPOSITORIO\\Multivariate_Statistical_Course_Assignments_Fall2024\\EXAM 02\\turtles.rda"

# Carga el archivo .rda
load(file_path)
```

<br>

## Primeras observaciones

<br>

```{r, echo=FALSE}
# Revisando head
head(turtles, n = 3) %>%
  kable(caption = "Muestra de los datos", booktabs = TRUE) %>%
  kable_styling(latex_options = c("striped", "hold_position"))
```

## Descripción

* El conjunto de datos turtles.rda proporciona información sobre las características físicas de un grupo de tortugas. Incluye las siguientes variables:

***Variables***

* ***sex:*** variable categórica que indica el sexo de la tortuga.
* ***length:*** variable numérica que representa la longitud de las tortugas en alguna unidad de medida desconocida.
* ***width:*** variable numérica que mide el ancho de las tortugas.
* ***height:*** variable numérica que mide la altura de las tortugas.

<br>

## Análisis exploratorio de datos

### Análisis univariado de los datos

<br>

```{r echo=FALSE}
univar_analisis <- function(data) {
  results <- list()
  
  for (feature in colnames(data)) {
    data_type <- class(data[[feature]])[1]
    
    total <- nrow(data)
    nan_count <- sum(is.na(data[[feature]]))
    no_missings <- total - nan_count
    pct_missings <- nan_count / total
    
    if (is.numeric(data[[feature]])) {
      promedio <- round(mean(data[[feature]], na.rm = TRUE),2)
      desv_estandar <- round(sd(data[[feature]], na.rm = TRUE),2)
      varianza <- round(var(data[[feature]], na.rm = TRUE),2)
      minimo <- min(data[[feature]], na.rm = TRUE)
      p10 <- quantile(data[[feature]], 0.10, na.rm = TRUE)
      q1 <- quantile(data[[feature]], 0.25, na.rm = TRUE)
      mediana <- quantile(data[[feature]], 0.50, na.rm = TRUE)
      q3 <- quantile(data[[feature]], 0.75, na.rm = TRUE)
      p90 <- quantile(data[[feature]], 0.90, na.rm = TRUE)
      p95 <- quantile(data[[feature]], 0.95, na.rm = TRUE)
      p99 <- quantile(data[[feature]], 0.99, na.rm = TRUE)
      maximo <- max(data[[feature]], na.rm = TRUE)
      
      inf_count <- sum(is.infinite(data[[feature]]) & data[[feature]] > 0)
      neg_inf_count <- sum(is.infinite(data[[feature]]) & data[[feature]] < 0)
    } else {
      promedio <- NA
      desv_estandar <- NA
      varianza <- NA
      minimo <- NA
      p1 <- NA
      p5 <- NA
      p10 <- NA
      q1 <- NA
      mediana <- NA
      q3 <- NA
      p90 <- NA
      p95 <- NA
      p99 <- NA
      maximo <- NA
      inf_count <- 0
      neg_inf_count <- 0
    }
    
    results[[length(results) + 1]] <- list(
      
      Variable = feature,
      Total = total,
      No_Missings = no_missings,
      Missings = nan_count,
      Pct_Missings = pct_missings,
      Promedio = promedio,
      Desv_Std = desv_estandar,
      Varianza = varianza,
      Minimo = minimo,
      p10 = p10,
      q1 = q1,
      Mediana = mediana,
      q3 = q3,
      p90 = p90,
      p95 = p95,
      p99 = p99,
      Maximo = maximo
    )
  }
  
  result_df <- do.call(rbind, lapply(results, as.data.frame))
  
  rownames(result_df) <- NULL
  
  return(result_df)
  
}

# Ejecucion de lafuncion
resultados <- univar_analisis(turtles)

# Separando el analisis
resultados_parte1 <- resultados[, c("Variable", "Total", "No_Missings", "Missings", "Pct_Missings", "Promedio", "Desv_Std")]

resultados_parte2 <- resultados[, c("Variable", "Varianza", "Minimo", "p10", "q1", "Mediana", "q3", "p90", "p95", "p99", "Maximo")]

# Ver los resultados en dos partes
resultados_parte1 %>%
  kable(caption = "Análisis univariado de los datos pt. I", booktabs = TRUE) %>%
  kable_styling(latex_options = c("striped", "hold_position"))

resultados_parte2 %>%
  kable(caption = "Análisis univariado de los datos pt. II", booktabs = TRUE) %>%
  kable_styling(latex_options = c("striped", "hold_position"))

```

* Observación 1: Sin datos faltantes, se puede observar que existe una amplia variación en la longitud (length) de las tortugas, con un rango que va de tortugas más pequeñas (93) a algunas significativamente más grandes (177).
* Observación 2: La longitud (length) promedio es de 124.69.
* Observación 3: Sin datos faltantes en esta variable, el ancho (width) de las tortugas tiene menor variabilidad y un rango más estrecho que la longitud.
* Observación 4: El ancho (width) promedio es de 95.46.
* Observación 5: Sin datos faltantes en esta variable, la altura (height) presenta una variabilidad relativamente baja y valores concentrados en torno al promedio.
* Observación 6: La altura (height) promedio es de 46.33.

<br>

### Visualización de las variables

Como objetivo de esta sección, se busca identificar patrones, detectar datos atípicos (outliers), analizar la estructura de los datos, examinar las relaciones entre las variables y comunicar, por medio de visualizaciones, para facilitar una mejor interpretación de los datos utilizados en este análisis.

* Variable: sexo (sex)

```{r fig.align='center', fig.width=6, fig.height=3, echo=FALSE}
# Cantidades por sexo
sex_counts <- table(turtles$sex)

# Visualización: Gráfico de barras
barplot(
  sex_counts,
  main = "Cantidad de Tortugas por Sexo",
  xlab = "Sexo",
  ylab = "Cantidad",
  col = c("lightblue", "lightpink"),
  border = "black",
  ylim = c(0, 30) 
)
```

La gráfica proporciona una clara idea de que la distribución de las tortugas por sexo esta balanceada en número. Esto es importante porque garantiza evitar sesgos derivados de desbalances entre categorías 'female' o 'male'.

<br>

\newpage

* Variable: longitud (length)

```{r fig.align='center', fig.width=5, fig.height=2.5, echo=FALSE}
# Crear el histograma 
histograma <- ggplot(turtles, aes(x = length)) +
  geom_histogram(binwidth = 5, fill = "green", color = "black", alpha = 0.7) +
  labs(title = "Histograma de las longitudes de las tortugas", x = "length", y = "Frecuencia") +
  theme_minimal()+
  theme(
    plot.title = element_text(size = 9),        
    axis.title = element_text(size = 8),         
    axis.text = element_text(size = 7)           
  )

# Crear la curva de densidad 
densidad <- ggplot(turtles, aes(x = length)) +
  geom_density(fill = "green", alpha = 0.5) +
  labs(title = "Densidad las longitudes de las tortugas", x = "length", y = "Densidad") +
  theme_minimal()+
  theme(
    plot.title = element_text(size = 9),        
    axis.title = element_text(size = 8),         
    axis.text = element_text(size = 7)           
  )

# Mostrar ambos gráficos en un solo layout
grid.arrange(histograma, densidad, ncol = 2)
```

Hay un mayor número de tortugas con longitudes alrededor de 110 y 140, como lo indican las barras más altas. Ademas, la distribución es ligeramente asimétrica hacia la derecha, ya que hay menos tortugas con longitudes mayores a 150. Se debe añadir que la curva de densidad refuerza la idea de que las longitudes de las tortugas tienen un pico principal alrededor de 110-130 y que la caída en la cola derecha indica que hay pocas tortugas con longitudes superiores a 150.

<br>

* Variable: ancho (width)

```{r fig.align='center', fig.width=5, fig.height=2.5, echo=FALSE}
# Crear el histograma 
histograma_w <- ggplot(turtles, aes(x = width)) +
  geom_histogram(binwidth = 5, fill = "blue", color = "black", alpha = 0.7) +
  labs(title = "Histograma de lo ancho de las tortugas", x = "width", y = "Frecuencia") +
  theme_minimal()+
  theme(
    plot.title = element_text(size = 9),        
    axis.title = element_text(size = 8),         
    axis.text = element_text(size = 7)           
  )

# Crear la curva de densidad 
densidad_w <- ggplot(turtles, aes(x = width)) +
  geom_density(fill = "blue", alpha = 0.5) +
  labs(title = "Densidad de lo ancho de las tortugas", x = "width", y = "Densidad") +
  theme_minimal()+
  theme(
    plot.title = element_text(size = 9),        
    axis.title = element_text(size = 8),         
    axis.text = element_text(size = 7)           
  )

# Mostrar ambos gráficos en un solo layout
grid.arrange(histograma_w, densidad_w, ncol = 2)
```

Podemos observar en el histograma que la mayoría de las tortugas tienen un ancho entre 80 y 100 unidades, lo que se observa en las barras más altas. En cuanto a los valores extremos, podemos analizar que los superiores a 110 tienen menos frecuencia. La densidad disminuye gradualmente hacia valores más altos, con una cola extendida hacia la derecha. Esta alcanza su pico en algun valor cercano a 90.

<br>

\newpage

* Variable: altura (heigth)

```{r fig.align='center', fig.width=5, fig.height=2.5, echo=FALSE}
# Crear el histograma 
histograma_h <- ggplot(turtles, aes(x = height)) +
  geom_histogram(binwidth = 5, fill = "orange", color = "black", alpha = 0.7) +
  labs(title = "Histograma de la altura de las tortugas", x = "height", y = "Frecuencia") +
  theme_minimal()+
  theme(
    plot.title = element_text(size = 9),        
    axis.title = element_text(size = 8),         
    axis.text = element_text(size = 7)           
  )

# Crear la curva de densidad 
densidad_h <- ggplot(turtles, aes(x = height)) +
  geom_density(fill = "orange", alpha = 0.5) +
  labs(title = "Densidad de la altura de las tortugas", x = "height", y = "Densidad") +
  theme_minimal()+
  theme(
    plot.title = element_text(size = 9),        
    axis.title = element_text(size = 8),         
    axis.text = element_text(size = 7)           
  )

# Mostrar ambos gráficos en un solo layout
grid.arrange(histograma_h, densidad_h, ncol = 2)
```

Por medio del histograma podemos observar que la mayoría de las tortugas tienen una altura que se concentra entre 35 y 45 unidades, mientras que las alturas mayores a 50 son poco comunes. Ademas, el pico más alto de la curva de densidad ocurre alrededor de 40, lo que corresponde a la altura más común en las tortugas. De igual manera a las anteriores dos variables analizadas, la distribución es asimétrica hacia la derecha.

<br>

### Agregados por sexo 

```{r fig.align='center', fig.width=4.5, fig.height=3.5, echo=FALSE}
# Boxplots agregados por sexo
box_l <- ggplot(turtles, aes(x = sex, y = length, fill = sex)) +
  geom_boxplot() +
  labs(title = "Longitud", x = "Sexo", y = "Length") +
  theme_minimal()

box_w <- ggplot(turtles, aes(x = sex, y = width, fill = sex)) +
  geom_boxplot() +
  labs(title = "Ancho", x = "Sexo", y = "Width") +
  theme_minimal()

box_h <- ggplot(turtles, aes(x = sex, y = height, fill = sex)) +
  geom_boxplot() +
  labs(title = "Altura", x = "Sexo", y = "Height") +
  theme_minimal()

# Mostrar ambos gráficos en un solo layout
grid.arrange(box_l, box_w, box_h, ncol = 2)
```

* Las tortugas hembras son notablemente más largas en promedio que los machos. Se puede observar que el rango intercuartílico (IQR) entre 120 y 150 aproximadamente. La mediana esta alrededor de 140. Por su parte, el grupo de tortugas de machos su rango intercuartílico se observa entre 110 y 125. La mediana alrededor de 120.
* Las hembras tienden a ser más anchas que los machos, aunque también muestran mayor variabilidad en esta dimensión. Bajo esta variable se puede observar que el rango intercuartílico (IQR) de las hembras esta entre 95 y 110, mientras que el rango intercuartílico (IQR) de los machos esta entre 80 a 95 aproximadamente. 
* Las hembras tienden a ser más altas que los machos, con una mayor amplitud de valores. Esto se demuestra bajo el argumento de que el rango intercuartílico (IQR) de las hembras esta entre 48 y 58, mientras que para los machos el rango intercuartílico (IQR) esta entre 39 y 44 aproximadamente. De igual manera, se refleja este argumento en las medianas al tener las hembras una mediana de 50 y los machos una de 40 aproximadamente.

<br>

### Correlación entre las variables numericas

```{r fig.align='center', fig.width=4.5, fig.height=4.5, echo=FALSE}
# Dataset reducido
numerical_vars <- turtles[, c("length", "width", "height")]

# Creando el pairs plot 
ggpairs(
  numerical_vars,
  lower = list(continuous = "points"),
  diag = list(continuous = "densityDiag"), 
  upper = list(continuous = "cor"),    
  aes(color = turtles$sex, alpha = 0.7) 
) +
  theme_minimal() +
  theme(
    plot.title = element_text(size = 14, face = "bold"), 
    axis.title = element_text(size = 12),               
    axis.text = element_text(size = 10), 
    axis.text.x = element_text(angle = 90, hjust = 1),
    axis.text.y = element_text(angle = 0), 
    legend.position = "top"                             
  ) +
  labs(title = "Analisis de correlación (por sexo)", color = "Sexo")
```

* Como podemos observar en el grafico, las correlaciones son consistentemente más fuertes en hembras que en machos, lo que nos dice que las dimensiones físicas de las hembras están más estrechamente relacionadas.